臺灣高等法院高雄分院刑事判決　　　　 94年度上易字第288號
上　訴　人
即　被　告　甲○○
上列上訴人因侵占案件，不服臺灣高雄地方法院93年度易字第
1661號中華民國94年3 月28日第一審判決（起訴案號：臺灣高雄
地方法院檢察署93年度偵緝字第1048號），提起上訴，本院判決
如下：
    主  文
上訴駁回。
    事  實
一、甲○○前於民國87年間因違反妨害兵役治罪條例案件，經臺
    灣高雄地方法院判處有期徒刑7 月，上訴後，經本院及最高
    法院駁回上訴確定，於88年7 月17日縮刑期滿執行完畢。猶
    不知警惕，因其女友謝淑貞（業經臺灣高雄地方法院判處有
    期徒刑1 年、緩刑4 年確定）自92年8 月13日起，在高雄市
    三民區○○路141 號「維健食品股份有限公司」（以下簡稱
    維健公司）擔任會計職務，負責收取、保管營業收入現金及
    公司票據等會計業務，認有機可乘，乃於92年9 月初某日，
    在謝淑貞位於高雄市○○路80號5 樓之3 租處（原判決誤載
    為壽昌路），遊說謝淑貞以侵占維健公司現金及票據，以供
    己用，謝淑貞應允之，甲○○乃與從事會計業務之謝淑貞共
    同基於基意圖為自己不法所有之犯意聯絡，由謝淑貞於92年
    9 月9 日（原判決誤載為91年），利用下班之際，將維健公
    司3 日內之營業所得現金新臺幣（下同）42萬1,575 元，及
    如附表所示之支票、本票計64紙（合計票面金額157 萬818
    元，事後均掛失止付），自維健公司保管箱內取出，藏放在
    維健公司存款專用之牛皮紙袋內，而侵占入己，並於同日下
    午8 時43分許攜帶上開侵占之物離開維健公司，旋即騎乘機
    車至高雄市○○路之「大統新世紀」附近，將上開現金、票
    據交付已在該處等候之甲○○。嗣於翌日（92年9 月10日）
    上午10時許，謝淑貞向維健公司負責人乙○○謊稱上開現金
    及票據遺失，經調閱監視錄影帶，始查知上情。
二、案經維健公司負責人乙○○訴由高雄市政府警察局三民第二
    分局報請臺灣高雄地方法院檢察署檢察官偵查起訴。
    理  由
一、程序方面─
    上訴人即被告甲○○（以下簡稱被告）及檢察官迄本院言詞
    辯論終結前，就共犯謝淑貞、告訴人乙○○於偵訊中未具結
    之陳述，是否具證據能力均未爭執，亦未聲明異議。惟謝淑
    貞、乙○○於偵查中係分別以被告、告訴人之身分應訊，陳
    述其等犯罪或被害之事實，均不屬於訴訟法上狹義之證人，
    自無刑事訴訟法第158 條之3 依法應具結而未具結，致其陳
    述不得作為證據之適用；且謝淑貞、乙○○於94年3 月8 日
    原審審理時，謝淑貞又於94年7 月1 日本院審理時，均以證
    人身分具結，並接受交互詰問，對被告行使對質、詰問之防
    禦權利未予剝奪；又謝淑貞、乙○○於偵查中之陳述，亦無
    何顯不可信之情況。是本院認謝淑貞、乙○○於偵查中未具
    結之陳述，均具證據能力。
二、認定犯罪事實所憑證據及理由─
  (一)訊據被告固坦與謝淑貞為男女朋友關係，惟矢口否認有何業
    務侵占犯行，於原審及本院分別辯稱：「伊只知道謝淑貞是
    擔任會計職務，並不清楚在何公司任職，且92年9 月9 日當
    天係因伊眼鏡放在謝淑貞租屋處，謝淑貞拿到『大統新世紀
    』附近交還給伊，謝淑貞並未交付維健公司現金及支票給伊
    」、「當初是謝淑貞缺錢，伊要她自己想辦法，伊並沒有叫
    她去做壞事，且92年9 月9 日伊是去李進雄家維修電腦，並
    沒有去『大統新世紀』」云云。
  (二)經查：
　1.維健公司所有之現金42萬1,575 元，及如附表所示之支票、
    本票計64紙（合計票面金額157 萬818 元），遭在維健公司
    擔任會計職務之謝淑貞侵占之事實，業據證人即告訴人乙○
    ○於偵訊及原審分別陳（證）稱：「謝淑貞自92年8 月13日
    至維健公司擔任會計，負責管帳，只有謝淑貞知道公司保險
    櫃密碼，且從監視錄影帶看到謝淑貞拿了一個類似牛皮紙袋
    的東西離開公司；92年9 月10日發現錢有短少，維健公司共
    損失現金42萬多元、64張支票」、「謝淑貞在維健公司擔任
    會計，負責保管現金，公司每日收取之現金，由會計自行放
    入公司保管箱，每隔2 、3 天就將總額存入銀行。星期二（
    指92年9 月10日）上班時，謝淑貞說現金和支票不見了，但
    辦公室沒有被破壞，且有保全，伊要謝淑貞老實說，把錢拿
    出來，後來現金部分都沒有追回，支票部分有掛失止付」等
    語在卷（見92偵18815號卷第26頁背面，原審90至92頁），
    並提出維健公司收入支出統計表、應收票據收據總彙表、人
    事資料卡、保全公司所提供之電腦紀錄表、監視器拍照片2
    幀為證（見92偵18815 號卷第15至17、29至34頁）為證；且
    共犯謝淑貞於92年9 月11日檢察官首次偵訊時即供稱：「現
    金和支票是伊侵占，因為伊朋友甲○○需要錢，所以借給他
    」等語在卷（見92偵18815 號卷第20頁）。足認本件維健公
    司所有現金42萬1575元，及如附表所示支票、本票計64紙，
    確為謝淑貞為供被告使用而侵占無虞。
  2.共犯謝淑貞於92 年9月11日檢察官首次偵訊時即已供稱侵占
    之現金及票據係交予被告，業如前述，且謝淑貞於原審及本
    院審理中，仍分別證稱：「現金及支票是伊於92年9 月9 日
    晚上7 、8 點，詳細時間忘了，在民族路『大統新世紀』的
    十字路口拿給甲○○，甲○○是在義昌路租處向伊說，他瞭
    解伊在公司保管現金及支票的情形，他認為伊公司往來資金
    很多，並說伊公司監視系統不是很好，要伊拿一拿放在包包
    裡帶出公司，伊雖然與甲○○已無感情，但不會因此作出不
    利甲○○的陳述」、「因為當時甲○○說缺錢，要伊把公司
    的錢拿出來，從92年9 月9 日前約一星期，就一直在義昌路
    租處向伊說，還說公司的錢每天都在流動，可以拿出來，並
    向伊說公司的保全系統如何、公司附近的路況如何、哪邊有
    監視器要閃、錢拿到手後要拿去哪裡給他」等語在卷（見原
    審卷第97至100 頁，本院卷第48、49頁）；且參酌高雄市政
    府警察局三民第二分局於92年9 月10至謝淑貞在高雄市○○
    路80號5 樓之3 租處搜索，並未扣得相關贓證物，有搜索筆
    錄在卷可憑（見92偵18815 號卷第14、15頁）。則衡諸上情
    ，謝淑貞於92年9 月11日檢察官首次偵訊時，尚無相關贓證
    物可證明其涉有侵占犯嫌，然其即自承犯罪，並就本件現金
    、票據之流向為清楚交待，其後於原審、本院審理時仍為一
    致之證述，應認謝淑貞上開供（證）述符於事實而可信，被
    告確有與謝淑貞共犯本件侵占犯行。
  3.被告於本院辯論終結後，再具狀聲請傳喚李進雄到庭作證，
    以證明92年9 月9 日晚間，其係在李進雄住處云云；惟被告
    於原審即供稱：「92年9 月9 日當天伊眼鏡放在謝淑貞那裡
    ，伊請她拿給伊」等語（見原審卷第51頁），本院準備程序
    就爭執、不爭執事項為整理時，亦係記載「91年9 月9 日晚
    上，被告有去『大統新世紀』向謝淑貞拿眼鏡」（見本院卷
    第25頁），則被告既於92年9 月9 日晚間前往「大統新世紀
    」與謝淑貞見面，又何能同時出現在李進雄住處；又被告於
    原審就此有利之證據，並未提及，且本件距案發之日已近2
    年，縱傳訊李進雄到庭作證，其證言可供即時檢驗之可信度
    亦甚低；此外復有上開所述事證，自無再行傳訊李進雄之必
    要，併此說明。
  (三)綜上所述，被告上開辯解，均為事後圖卸刑責之詞，不足採
    信，本件事證已明，被告犯行洵堪認定。
三、論罪及科刑之理由─
  (一)謝淑貞為從事會計業務之人，被告與謝淑貞共同侵占維健公
    司現金及票據，核被告所為，係犯刑法第336 條第2 項業務
    侵占罪。被告雖不具該業務持有之身分關係，但與謝淑貞既
    有犯意聯絡及行為分擔，依刑法第31條第1 項規定，仍以共
    犯論。又被告前於87年間因違反妨害兵役治罪條例案件，經
    臺灣高雄地方法院判處有期徒刑7 月，上訴後，經本院及最
    高法院駁回上訴確定，於88年7 月17日縮刑期滿執行完畢，
    有臺灣高等法院被告前案紀錄表在卷可稽，其於5 年內再犯
    本件有期徒刑以上之罪，為累犯，依刑法第47條規定加重其
    刑。
  (二)原判決認被告罪證明確，因而適用刑法第28條、第31條第1
    項、第336 條第2 項、第47條，罰金罰鍰提高標準條例第1
    條前段之規定，並審酌被告為圖一己私利，竟與謝淑貞利用
    謝淑貞任職維健公司會計職務之便，共同侵占維健公司之現
    金42萬1,575 元及票據64張（合計157 萬818 元），且犯後
    否認犯行，飾卸其責，態度不佳等一切情狀，量處有期徒刑
    1 年，經核原判決此部份認事用法均無不合，量刑亦屬妥適
    ，被告仍執陳詞否認犯罪，提起上訴，為無理由，應予駁回
    。
四、適用之法律：刑事訴訟法第368 條。
本案經檢察官沈紹嘉到庭執行職務。
中　　華　　民　　國　　94　　年　　7 　　月　　15　　日
                  刑事第七庭    審判長法  官  莊飛宗
                                      法  官  黃憲文
                                      法  官  曾逸誠
以上正本證明與原本無異。
不得上訴。
中　　華　　民　　國　　94　　年　　7 　　月　　15　　日
　　　　　　　　　　　　　　　　　　　書記官  郭蘭蕙
附表：
           票號         金額(新台幣元)  付款銀行
一、       0000000      00,000          鳳山信用合作社鳥
                                        松分社
二、       0000000      00,000          同上
三、       0000000      00,000          同上
四、       AP0000000    0,000           臺灣企銀高雄分行
五、       AＺ0000000    00,600          臺灣企銀前鎮分行
六、       CIA0000000   0,620           土地銀行五甲分行
七、       BＺ0000000    000             遠東銀行中正分行
八、       GＺ0000000    00,000          高雄銀行內埔分行
九、       KRB0000000   0,660           高雄企銀一心分行
十、       OＺ0000000    00,732          華南銀行潮州分行
十一、     QＺ0000000    00,000          合作金庫光華支庫
十二、     TNＺ0000000   00,000          台東企銀內埔分行
十三、     UB0000000    0,380           第一銀行博愛辦事
                                        處
十四、     OＺ0000000    00,470          高雄二信明誠分行
十五、     JＺ0000000    00,000          高雄二信前鎮分行
十六、     JＺ0000000    00,750          華南銀行北高雄分
                                        行
十七、     MＺ0000000    00,550          世華銀行鳳山分行
十八、     KＺ0000000    00,120          高雄商業銀行右昌
                                        分行
十九、     KS0000000    0,275           高雄商業銀行左營
                                        分行
二十、     FA0000000    0,700           高雄縣梓官鄉農會
二十一、   FＺ0000000    00,000          彌陀區漁會
二十二、   CK0000000    0,666           彰化銀行博愛分行
二十三、   DM000000     00,400          板信商業銀行小港
                                        分行
二十四、   DＺ0000000    00,400          同上
二十五、   EA0000000    0,620           世華銀行高雄分行
二十六、   EＺ0000000    00,600          同上
二十七、   EB0000000    0,600           同上
二十八、   AＺ0000000    000             新竹企銀高雄分行
二十九、   AＺ0000000    00,170          臺灣銀行新營分行
三十、     BGＺ0000000   00,808          高雄銀行旗津辦事
                                        處
三十一、   EBＺ0000000   000,946         聯信商銀和生分行
三十二、   EＺ0000000    00,750          土地銀行高樹分行
三十三、   TSA0000000   0,500           高雄三信一心分社
三十四、   TSA0000000   0,500           同上
三十五、   NＺ0000000    00,835          合作金庫興鳳支庫
三十六、   KF0000000    0,000           中國商銀高雄區漁
                                        會辦事處
三十七、   IAＺ0000000   00,300          高雄三信青年分社
三十八、   FA0000000    0,100           高雄市農會信用部
三十九、   FA0000000    0,135           同上
四十、     FA0000000    0,780           同上
四十一、   FＺ0000000    00,201          同上
四十二、   FＺ0000000    00,265          同上
四十三、   BDP0000000   0,770           高雄銀行北高雄分
                                        行
四十四、   AＺ0000000    00,000          合作金庫營業部
四十五、   AＺ0000000    00,275          亞太銀行博愛分行
四十六、   000000       000,000          （本票）
四十七、   AＺ0000000    00,900          臺灣企銀東港分行
四十八、   AＺ0000000    00,000          同上
四十九、   FA0000000    0,000           林園區漁會
五十、     BXＺ0000000   00,700          土地銀行新興分行
五十一、   GＺ0000000    00,390          高雄企銀屏東分行
五十二、   HＺ0000000    00,360          高雄企銀大社分行
五十三、   KS0000000    0,210           高新商業銀行林園
                                        分行
五十四、   LAS0000000   0,900           高雄三信左營分行
五十五、   Ｚ0000000     00,340          農民銀行東港分行
五十六、   PB0000000    0,380           泛亞銀行前鎮分行
五十七、   OMO000000    0,300           板信商業銀行高新
                                        莊分行
五十八、   EB0000000    0,600           世華銀行高雄分行
五十九、   AＺ0000000    00,375          臺灣企銀北高雄分
                                        行
六十、     AＺ000000     000,945         華信銀行高雄分行
六十一、   AC0000000    0,480           亞太銀行高雄分行
六十二、   AＺ0000000    000             同上
六十三、   AHＺ0000000   00,900          土地銀行高雄分行
六十四、   RＺ0000000    00,880          第一銀行五甲分行
附錄論罪科刑法條：
中華民國刑法第336條第2項：
對於業務上所持有之物，犯前條第1 項之罪者，處6 月以上5 年
以下有期徒刑，得併科3,000元以下罰金。
